臺灣高等法院民事判決
110年度再易字第107號
再審原告    林博暐  
            王雲卿  
上列再審原告與再審被告操莉玲間請求損害賠償再審之訴事件，
對於中華民國110年9月27日本院109年度上易字第766號確定判決
，提起再審之訴，本院判決如下：
    主  文
再審之訴駁回。
再審訴訟費用由再審原告負擔。
    理  由
一、再審原告主張：再審被告自承押租金之支票（下稱系爭支票
    ）未經林博暐簽收，其亦未承認曾收受系爭支票，且系爭支
    票之提示人為訴外人佳是品味公司，聯絡電話為再審被告之
    手機號碼，足證林博暐並未取得系爭支票，本院109年度上
    易字第766號確定判決（下稱原確定判決）錯誤引用彰化銀
    行函文，認定林博暐已收受押租金新臺幣（下同）13萬200
    元，顯與卷內事證不符，亦違反經驗法則，已違反民事訴訟
    法第222條。又再審被告是否已依原狀遷讓返還房屋一節本
    應由其舉證，原確定判決錯誤適用民法第310條第2、3款、
    第455條規定，竟認再審被告將房屋返還與訴外人交通部臺
    灣鐵路管理局貨運服務總所臺北貨運服務所（下稱臺鐵），
    已盡交屋義務，故就林博暐遭臺鐵請求違約金及沒收履約保
    證金一節無可歸責，且無庸支付廢棄物清理費用，自有適用
    民事訴訟法第222條、民法第310條第2、3款、第455條之顯
    然錯誤。另再審被告曾當庭承認林博暐並未在系爭支票背面
    簽名蓋章，可見系爭支票為偽造。其並於另案刑事偵查中具
    結證稱林博暐有在票據對領記錄上簽名等語，然簽收記錄上
    卻誤簽為「林博偉」，可見再審被告為虛偽陳述。是原確定
    判決有民事訴訟法第496條第1項第1、2、9、10款（誤載為
    第2、9、10項）之再審事由，爰依上開規定，提起本件再審
    之訴等語，並聲明：㈠原確定判決廢棄。㈡臺灣臺北地方法院
    108年度訴字第2619號判決關於駁回再審原告請求再審被告
    給付20萬元本息；命再審原告給付4萬4000元本息及該部分
    假執行之聲請，均廢棄。㈢再審被告應給付再審原告33萬5,2
    90元，其中20萬3,290元自民國108年10月16日起、13萬2,00
    0元自民事追加訴之聲明狀繕本送達翌日起，均至清償日止
    ，按年息5%計算之利息。㈣再審被告於第一審之反訴及假執
    行之聲請均駁回。
二、經查：
　㈠關於民事訴訟法第496條第1項第1款之再審事由部分：
　　按民事訴訟法第496條第1項第1款所謂適用法規顯有錯誤，
    係指確定判決就事實審法院所確定之事實而為之法律上判斷
    ，有適用法規顯有錯誤之情形，此包括確定判決所適用之法
    規顯然不合於法律規定，或大法官會議解釋有違，或消極不
    適用法規，顯然影響裁判者而言。至事實審法院認定事實錯
    誤，就當事人提出之事實及聲明之證據疏於調查，或就上訴
    理由漏未斟酌，僅生認定事實錯誤、調查證據欠周或判決不
    備理由之問題，當事人雖得於判決確定前，據為提起上訴之
    理由，但仍與適用法規顯有錯誤之情形有間，不得據以提起
    再審之訴（最高法院72年台再字第125號、80年台再字第20
    號、80年台再字第64號判決、96年台聲字第387號裁定意旨
    參照）。原確定判決已敘明：依彰化銀行東興分行之函覆可
    知，系爭支票提示人為雷隆程，且再審被告陳稱因本件租約
    已交付36張支票與林博暐，前35張支票為租金支票，最後1
    張為系爭支票，用以支付押租金等語，核與林博暐、王雲卿
    均曾表示有36張支票等語相符，復參酌林博暐前以雷隆程侵
    占包含系爭支票之臺鐵收入款為由，對其提起刑事告訴，及
    林博暐亦自承未曾向再審被告催討押租金等情，足認林博暐
    應已收受系爭支票等語（見原確定判決第5頁，本院卷第31
    頁），已就林博暐是否收受系爭支票一節，為事實認定，並
    無與卷內事證不符或違反經驗法則之情事，難謂有何違反民
    事訴訟法第222條可言。又林博暐遭臺鐵求償違約金及沒收
    履約保證金，乃因其違反與臺鐵間租約所致，與再審被告無
    涉，且依林博暐所提證據，尚無從認定其曾遭臺鐵請求清運
    費用，或係因清運再審被告遺留物品所支出等情，為原確定
    判決所認定，縱其認定事實錯誤，亦與適用法規顯有錯誤之
    情形有間。是再審原告以原確定判決有民事訴訟法第496條
    第1項第1款「適用法規顯有錯誤」之再審事由云云，洵非有
    據。
　㈡關於民事訴訟法第496條第1項第2、9、10款之再審事由部分
    ：
　　按為判決基礎之證物係偽造或變造者；證人、鑑定人、通譯
    、當事人或法定代理人經具結後，就為判決基礎之證言、鑑
    定、通譯或有關事項為虛偽陳述者，得以再審之訴對於 確
    定終局判決聲明不服。前開再審事由，以宣告有罪之判決或
    處罰鍰之裁定已確定，或因證據不足以外之理由，而不能為
    有罪之確定判決或罰鍰之確定裁定者為限，得提起再審之訴
    ，民事訴訟法第496條第1項第9、10款、第2項分別定有明文
    。又所謂判決理由與主文顯有矛盾，係指判決依據當事人主
    張之事實，認定其請求或對造抗辯為有理由或無理由，而於
    主文為相反之諭示，且其矛盾為顯然者而言。再審原告未敘
    明系爭支票業經刑事有罪確定判決認定係偽造，亦未說明再
    審被告因其證述，經宣告有罪判決或處罰鍰裁定確定，或係
    因證據不足以外之理由，而不能為有罪之確定判決或罰鍰之
    確定裁定，自與民事訴訟法第496條第1項第9、10款所定再
    審事由未合。另再審原告僅泛言原確定判決判決理由與主文
    顯有矛盾云云，卻未具體說明判決理由與主文諭示有何相反
    之情事，亦難認原確定判決有民事訴訟法第496條第1項第2
    款之再審事由。是再審原告主張原確定判決有民事訴訟法第
    496條第1項第2、9、10款規定之再審事由，亦屬無據。
三、綜上所述，再審原告主張原確定判決有民事訴訟法第496條
    第1項第1、2、9、10款之再審事由，均屬無據，其執此提起
    本件再審之訴，顯無理由，爰不經言詞辯論，逕以判決駁回
    之。
四、據上論結，本件再審之訴為顯無理由，爰依民事訴訟法第50
    2條第2項、第78條規定，判決如主文。
中　　華　　民　　國　　111 　年　　1 　　月　　26　　日
                  民事第七庭    
                      審判長法　官  李昆霖
　　　　　　　              法  官  林翠華
　　　　　　　　　　        法  官  蔡惠琪
正本係照原本作成。
不得上訴。
中　　華　　民　　國　　111 　年　　1 　　月　　27　　日

  　　　　　　　　　　　　　書記官  蕭英傑